【裁判字號】    99,易,2230
【裁判日期】    990927
【裁判案由】    毒品危害防制條例
【裁判全文】
臺灣臺北地方法院刑事判決              99年度易字第2230號
公  訴  人  臺灣臺北地方法院檢察署檢察官
被      告  甲○○
上列被告因毒品危害防制條例案件，經檢察官提起公訴（99年度
毒偵字第1988號），本院判決如下：
    主  文
甲○○施用第二級毒品，累犯，處有期徒刑陸月，如易科罰金，
以新臺幣壹仟元折算壹日。
    事  實
一、甲○○前曾於民國95年間因施用毒品案件，經本院於95年9
    月26日以95年毒聲字第695 號裁定送觀察、勒戒後，因認有
    繼續施用毒品之傾向，經本院於96年7 月10日以96年度毒聲
    字第491 號裁定令入戒治處所施以強制戒治，於97年5 月1
    日停止其處分之執行而執行完畢出所，並由臺灣臺北地方法
    院檢察署檢察官於97年5 月5 日以97年度戒毒偵字第65號為
    不起訴處分確定；又於97年間因施用毒品案件，經本院於97
    年12月22日以97年度簡字第4635號判決分別處有期徒刑4 月
    、4 月，應執行有期徒刑6 月確定；再於97年間因施用毒品
    案件，經本院於98年3 月2 日以98年度簡字第309 號判決判
    處有期徒刑5 月確定。上開3 罪經本院於98年5 月11日以98
    年度聲字第908 號定應執行刑有期徒刑10月確定，並於98年
    8 月24日易科罰金執行完畢。詎甲○○猶不知悔改，復基於
    施用第二級毒品甲基安非他命之犯意，於99年3 月8 日晚間
    ，在臺北市○○區○○路38號住處，施用第二級毒品甲基安
    非他命1 次。嗣於98年3 月10日23時25分許，經警採尿送驗
    而查知上情。
二、案經基隆市警察局第二分局報請臺灣臺北地方法院檢察署檢
    察官偵查起訴。
    理  由
一、上揭犯罪事實，業據被告於警詢、偵查及本院訊問時均坦承
    不諱（見99年度毒偵字第721 號偵查卷第4 頁至第6 頁、99
    年度毒偵字第1988號偵查卷第14頁至第15頁、本院99年9 月
    13 日 審判筆錄第2 頁），且被告為警查獲時所採尿液經送
    檢驗結果，呈甲基安非他命陽性反應，有臺灣檢驗科技股份
    有限公司濫用藥物檢驗報告1 份在卷可稽，足徵其前開施用
    毒品自白，與事實相符合，堪予採信。按毒品危害防制條例
    於92 年7月9 日修正公布，自93年1 月9 日施行，刪除二犯
    及三犯之規定，一改修法前繁雜之處遇程序，並認施用毒品
    者係屬病患性犯人，以觀察、勒戒戒除其身癮，並以強制戒
    治去除其心癮。其中第20條、第23條將施用毒品之刑事處遇
    程序，區分為「初犯」及「5 年內再犯」、「5 年後再犯」
    。依其立法理由之說明：「初犯」，經觀察、勒戒或強制戒
    治後，應為不起訴處分或不付審理之裁定；經觀察、勒戒或
    強制戒治執行完畢釋放後，「5 年內再犯」者，因其再犯率
    甚高，原實施之觀察、勒戒及強制戒治既已無法收其實效，
    爰依法追訴或裁定交付審理。至於經觀察、勒戒或強制戒治
    執行完畢釋放後，「5 年後再犯」者，前所實施之觀察、勒
    戒或強制戒治已足以遮斷其施用毒品之毒癮，為期自新及協
    助其斷除毒癮，仍適用「初犯」規定，先經觀察、勒戒或強
    制戒治之程序。從而依該次修正後之規定，僅限於「初犯」
    及「5 年後再犯」二種情形，始應先經觀察、勒戒或強制戒
    治程序。倘被告於5 年內已再犯，經依法追訴處罰，縱其第
    3 次（或第3 次以上）再度施用毒品之時間，在初犯或前次
    再犯經觀察、勒戒或強制戒治執行完畢釋放5 年以後，已不
    合於「5 年後再犯」之規定，且因已於「5 年內再犯」，顯
    見其再犯率甚高，原實施觀察、勒戒或強制戒治，已無法收
    其實效，即應依該條例第10條處罰。至於第3 次（或第3 次
    以上）施用毒品之時間，是否宜有期間限制？以多久為適宜
    ？則分屬刑事政策、專門醫學之範圍，非審判機關所能決定
    ，有待循立法途徑解決（參照最高法院95年5 月9 日95年度
    第7 次刑事庭會議決議）。查被告本件施用毒品犯行非屬「
    初犯」及「5 年後再犯」之情形，依上開說明，自應依法論
    科。綜上所述，本件事證明確，被告犯行洵堪認定，應依法
    論科。
二、按甲基安非他命係毒品危害防制條例第2 條第2 項第2 款所
    規範之第二級毒品，被告予以施用，是核被告所為係犯同條
    例第10條第2 項之施用第二級毒品罪。，其施用上揭毒品前
    持有第二級毒品之低度行為，為其施用之高度行為所吸收，
    不另論罪。又查被告有事實欄所載之犯罪科刑及執行情形，
    有臺灣高等法院被告前案紀錄表存卷可按，其受有期徒刑之
    執行完畢後5 年以內再故意犯本件有期徒刑以上之罪，係屬
    累犯，應依法加重其刑。爰審酌被告前有毒品前科，竟仍不
    知改悔，陷於毒癮而難以自拔，危害國民健康，及其犯罪之
    動機、手段、於本件犯罪後尚能坦承犯行，態度良好等情，
    量處如主文所示之刑，並諭知易科罰金之折算標準。
據上論斷，應依刑事訴訟法第299 條第1 項前段，毒品危害防制
條例第10條第2 項、刑法第11條前段、第47條第1 項、第41條第
1項前段 ，判決如主文。
本案經檢察官徐仕瑋到庭執行職務。
中    華    民    國    99    年    9     月    27    日
                         臺灣臺北地方法院刑事第十七庭
                                     法  官  賴淑美
上正本證明與原本無異。
如不服本判決應於收受送達後10日內向本院提出上訴書狀，並應
敘述具體理由；其未敘述上訴理由者，應於上訴期間屆滿後20日
內向本院補提理由書（均須按他造當事人之人數附繕）「切勿逕
送上級法院」。
                                     書記官  許翠燕
中    華    民    國    99    年    9     月    30    日
附錄本件判決論罪科刑法條全文：
毒品危害防制條例第10條
施用第一級毒品者，處六月以上五年以下有期徒刑。
施用第二級毒品者，處三年以下有期徒刑。

司法院資訊處製作；財團法人民間司法改革基金會備份。
